臺灣臺北地方法院小額民事判決
110年度北小字第4485號
原      告  富邦產物保險股份有限公司

法定代理人  羅建明  
訴訟代理人  邱鈞賢  

被      告  黃識維  

上列當事人間請求侵權行為損害賠償事件，本院於民國一百一十
年十二月二十三日言詞辯論終結，判決如下︰
    主    文
被告應給付原告新臺幣貳萬肆仟貳佰貳拾肆元，及自民國一百一
十年十二月六日起至清償日止，按年息百分之五計算之利息。
原告其餘之訴駁回。 
訴訟費用新臺幣壹仟元由被告負擔十分之七，餘由原告負擔。
本判決第一項得假執行。
    事    實
甲、原告方面：
一、聲明：被告應給付原告新臺幣（下同）三萬八千元，及自起
    訴狀繕本送達翌日（即民國一百一十年十二月六日）起至清
    償日止，按年息百分之五計算之利息。
二、陳述略稱：
  ㈠緣被告黃識維於一百零八年十二月十二日駕駛車號000-0000
    號自用小客車，於臺北市大安區市○○道○段○○○號處，因在劃
    有紅線路段臨時停車及起駛前未禮讓行進中之車輛優先通行
    ，致撞損由訴外人劉祐瑋所駕駛之車號000-0000號普通重型
    機車（下稱系爭機車），案經報請臺北政府警察局大安分局
    交通分隊處理在案。
　㈡查系爭機車曾向原告投保車體損失保險，事故發生時尚在保
    險期間內，原告經其書面通知並查證上情屬實後，業依保險
    契約賠付系爭機車之必要修復費用三萬八千元，並依保險法
    第五十三條取得代位求償權，爰依侵權行為法律關係請求損
    害賠償。對臺北市政府警察局交通大隊函覆資料沒有意見，
    本件雙方都有過失。
三、證據：提出道路交通事故當事人登記聯單影本一件、道路交
    通事故現場圖影本一件、道路交通事故初步分析研判表影本
    一件、汽（機）車險理賠申請書影本一件、收據影本一件、
    估價單影本一件、訴外人行車執照及駕駛執照影本各一件及
    系爭汽車車損照片影本二紙為證。
乙、被告方面：被告未於言詞辯論期日到場，亦未提出書狀作何
    聲明或陳述。
丙、本院依職權向臺北市政府警察局交通警察大隊函調本件肇事
    相關資料。
    理    由
一、程序方面：
  ㈠按民事訴訟法第十五條第一項規定：「因侵權行為涉訟，得
    由行為地之法院管轄。」。經查，本件事故發生地位於臺北
    市大安區市○○道○段○○○號處，屬本院轄區，故本院具有管轄
    權。
  ㈡本件被告經合法通知未於言詞辯論期日到場，核無民事訴訟 
    法第三百八十六條所列各款情形，應依職權由原告一造辯論
     而為判決。　　
二、原告主張之事實，已據其提出道路交通事故當事人登記聯單
    影本一件、道路交通事故現場圖影本一件、道路交通事故初
    步分析研判表影本一件、汽（機）車險理賠申請書影本一件
    、收據影本一件、估價單影本一件、訴外人行車執照及駕駛
    執照影本各一件及系爭汽車車損照片影本二紙為證，經核對
    相關證物原本無訛，復有臺北市政府警察局交通警察大隊提
    供道路交通事故初步分析研判表、道路交通事故現場圖、道
    路交通事故補充資料表、道路交通事故談話紀錄表、道路交
    通事故調查報告表㈠㈡、道路交通事故當事人登記聯單及道路
    交通事故照片黏貼紀錄表一件（共七頁）在卷可稽，被告未
    到庭爭執，亦未提出書狀作何聲明或陳述，堪認原告主張為
    真實。
三、按因故意或過失，不法侵害他人之權利者，負損害賠償責任
    。汽車、機車或其他非依軌道行駛之動力車輛，在使用中加
    損害於他人者，駕駛人應賠償因此所生之損害。負損害賠償
    責任者，除法律另有規定或契約另有訂定外，應回復他方損
    害發生前之原狀。第一項情形，債權人得請求支付回復原狀
    所必要之費用，以代回復原狀。民法第一百八十四條第一項
    、第一百九十一條之二、第二百十三條第一項、第三項分別
    定有明文。次按不法毀損他人之物者，被害人得請求賠償其
    物因毀損所減少之價額，民法第一百九十六條定有明文。所
    謂因物被毀損所減少之價額，得以修復費用為估定標準，但
    以必要者為限。若被害人能證明其物因毀損或減少之價額，
    超過必要之修復費用時，就其差額，仍得請求賠償（最高法
    院七十七年度第九次民事庭會議決議參照）。故被害人得以
    修理費用作為其物因毀損所減少價額之計算依據，但其中以
    新品更換舊品，且因此提高該物整體價值者，該更換之新品
    即非屬損害發生前物之原狀，則該更換新品所支出之費用，
    應予計算其折舊。再按損害之發生或擴大，被害人與有過失
    者，法院得減輕賠償金額或免除之，民法第二百十七條第一
    項定有明文。此項規定之目的，在謀求加害人與被害人間之
    公平，故在裁判上法院得以職權減輕或免除之（最高法院八
    十五年台上字第一七五六號裁判意旨參照）。
四、經查：㈠本件被告因起駛前未禮讓行進中之車輛優先通行，
    致系爭機車受有損害，依前開民法第一百九十一條之二本文
    規定，即應賠償其因此所生之損害即因回復原狀所必要之修
    理費用，惟系爭機車雖以三萬八千元修復，考量該估價單全
    額均為「零件」，而關於更新零件部分之請求，應以扣除按
    機車使用年限計算折舊後之費用為限。依行政院公佈之固定
    資產耐用年數表及固定資產折舊率表所示，機車折舊年限為
    三年，依定律遞減折舊率為千分之五百三十六，並以一年為
    計算單位，其使用期間未滿一年者，按實際使用使用之數相
    當於全年之比例計算之，不滿一月者，以一月計算之，而本
    件系爭機車於一百零八年十月出廠，至一百零八年十二月十
    二日本件事故發生時之使用年數為二個月，系爭機車修復費
    用零件三萬八千元部分，扣除如附表所示折舊金額後為三萬
    四千六百零五元，屬必要修理費用；㈡惟關於本件車禍之肇
    因研判顯示：「Ａ車（即訴外人劉祐瑋）NAN－2930號普通重
    型機車：1.涉嫌未注意車前狀況。2.涉嫌超速行駛（速限40
    公里/時，自稱時速50-60公里/時）。Ｂ車（即被告）AXV－95
    60號自用小客車：1.涉嫌起駛前，不讓行進中之車輛先行）
    。2.在劃有紅線路段臨時停車。」（參本院卷第三十七頁）
    ，本院審酌兩造之違規情節及過失之輕重等情，訴外人劉祐
    瑋顯係與有過失，然被告因在劃有紅線路段臨時停車及起駛
    前未禮讓行進中之車輛優先通行而撞及系爭機車，並致訴外
    人劉祐瑋受有傷害，實屬肇事主因，本院認為被告應對原告
    負十分之七之損害賠償責任，原告則應承擔訴外人劉祐瑋十
    分之三之過失，適用過失相抵之法則；㈢基上，被告應賠償
    原告之金額為二萬四千二百二十四元，計算式：34,605×0.7
    ≒24,224（小數點下四捨五入）。
五、綜上所述，原告本於保險法第五十三條第一項及民法侵權行
    為法律關係，請求被告給付三萬八千元，及自起訴狀繕本送
    達翌日（即一百一十年十二月六日）起至清償日止，按年息
    百分之五計算之利息，其請求於主文第一項之範圍內為有理
    由，應予准許。超過主文第一項範圍之請求，則屬無據，應
    予駁回。
六、本件係小額程序所為被告一部敗訴之判決，依民事訴訟法第
    四百三十六條之二十規定，被告敗訴部分應依職權宣告假執
    行。
七、本件訴訟費用額，依後附計算書確定如主文所示金額。
八、據上論結，原告之訴為一部有理由，一部無理由，並依民事
    訴訟法第四百三十六條之二十三、第四百三十三條之三、第
    七十九條，判決如主文。
中　　華　　民　　國　　111 　年　　1 　　月　　20　　日
　　　　　　　　　　          臺北簡易庭   
　　　　　　　　　　          法      官  文衍正
以上正本係照原本作成。
如對本判決不服，須於判決送達後二十日內向本庭（臺北市○○○
路○段○○○○○巷○號）提出上訴狀。（須按他造當事人之人數附繕
本）。如委任律師提起上訴者，應一併繳納上訴審裁判費。
中　　華　　民　　國　　111 　年　　1 　　月　　20　　日
  　　　　　　　　　　　　　　書  記  官  高秋芬
訴訟費用計算書：
項        目             金  額（新臺幣）        備  註
第一審裁判費　　           1,000元
合　　　　計　　     　    1,000元 

附錄：
一、民事訴訟法第四百三十六條之二十四第二項：
    對於小額程序之第一審裁判上訴或抗告，非以其違背法令為
    理由，不得為之。
二、民事訴訟法第四百三十六條之二十五：
    上訴狀內應記載上訴理由，表明下列各款事項：
    (一)原判決所違背之法令及其具體內容。
    (二)依訴訟資料可認為原判決有違背法令之具體事實。 
　　　　
附表：
年次 折         舊         額  折  舊  後  餘  額   金  額   計    算    方    式 金  額   計  算  方  式 1  3,395 38,000×0.536×(2/12)=3,395 34,605 38,000-3,395=34,605 註：元以下四捨五入。